臺灣臺中地方法院刑事判決　　　　　　　　　　　　九十三年度交易字第二四四號
　　公　訴　人　臺灣臺中地方法院檢察署檢察官
　　被　　　告　丙○○
　　選任辯護人　涂芳田律師
右列被告因過失致死案件，經檢察官提起公訴（九十三年度偵字第七九○九號），本
院合議庭裁定適用簡式審判程序，判決如左：
    主  文
丙○○因過失致人於死，處有期徒刑伍月，如易科罰金，以佰元折算壹日。
    事  實
一、丙○○於民國九十二年十一月十四日下午，騎乘車牌號碼ＸＹＱ─一八八號機車
    ，沿臺中市○區○○路由建國路往復興路方向行駛於外側車道，於同日中午十二
    時三十五分許，行至臺中市○區○○路二巷前時，理應注意汽車行駛時，駕駛人
    應注意車前狀況，隨時採取必要之安全措施及行經無號誌交岔路口時，應減速慢
    行，作隨時停車之準備，而上開地點位於臺中市火車站附近之交通壅塞路段，且
    時值中午時分，交通繁忙，猶應小心駕駛，密切注意過往行人及來車動態，避免
    發生危險，且當時天氣晴、日間自然光線、柏油路面乾燥無缺陷、亦無障礙物、
    視距良好，依當時情形又無不能注意之情事，竟疏未注意車前狀況及減速慢行而
    貿然行駛，適同一時地，路人蔡瓊寶沿臺中路二巷對面往臺中路二巷方向穿越道
    路時亦疏未注意左右來車，丙○○閃避不及撞擊蔡瓊寶，經送醫後，蔡瓊寶仍因
    頭部外傷致顱腦損傷，延至同年十一月二十日下午一時五十八分許不治死亡。丙
    ○○於肇事後，在有偵查權限之人知悉犯罪人前，主動向到場處理事故員警嚴家
    治陳明係肇事者，並陳述肇事經過，自首接受裁判。
二、案經臺灣臺中地方法院檢察署檢察官據報相驗後，由被害人蔡瓊寶之夫乙○○告
    訴臺灣臺中地方法院檢察署檢察官偵查起訴。
    理  由
一、右開事實，業據被告於本院審理中坦承不諱，核與證人甲○○、黃仲億證述之情
    節大致相符，並有道路交通事故調查表、現場圖、現場相片、澄清醫院診斷證明
    書在卷可資佐證。而被害人確因本件車禍受傷死亡，亦經臺灣臺中地方法院檢察
    署檢察官督同法醫師相驗明確，製有相驗屍體證明書、驗斷書及勘驗筆錄等在卷
    可憑。按汽車行駛時應注意車前狀況，並隨時採取必要之安全措施；行經無號誌
    交岔路口時，應減速慢行，作隨時停車之準備。道路交通安全規則第九十四條第
    三項、第九十三條第一項第三款分別定有明文。依附卷道路交通事故調查報告表
    所示，本件事故發生地點為臺中市○○路與臺中路二巷之無號誌交岔路口前，事
    故當時天氣晴、日間自然光線、柏油路面乾燥無缺陷、亦無障礙物、視距良好，
    依當時情況，並無不能注意之情形，被告於前揭時地駕駛車輛，應注意能注意而
    不注意上開規定，以致肇事，被告之行為自有過失。而告訴人即被害人之夫乙○
    ○雖於本院審理時主張起訴事實疏未言及被告騎乘機車由臺中市○○路左轉臺中
    路未依兩段式左轉，已具備客觀注意違反性，製造法律所不容之風險，且綜觀全
    卷並無絲毫客觀事證，可稽被害人是由臺中路二巷對面往臺中路二巷方向穿越道
    路云云。然依前開附卷道路交通事故現場圖所示，本件事故發生地點雖確係在臺
    中市○○路與臺中路口之臺中路上，被告亦自承當時確係由建國路左轉臺中路，
    然依顯場圖所記載之撞擊位置，本件事故撞擊地點已離路口有相當之距離，是以
    縱被告確實有未依規定兩段式左轉之違規事實，亦僅係被告就此部分有否違反交
    通法規之違規行為之問題，並非有違規之事實即可推論被告就此應負過失之責任
    。又告訴人雖質疑被害人蔡瓊寶當時並非穿越道路，而係站立於道路旁，然證人
    甲○○於本院審理時證稱：「我看到有個老婆婆在我的車道上。她在我的前面，
    我有看到，她從路中要往路邊走」、「（你經過婦人之前，婦人在你的右手邊？
    ）是，我要經過婦人之前，她在我的前方右側，我要慢慢往右邊靠。」等語，道
    路交通事故現場圖被告機車於肇事後係直立於臺中路往復興路之外側快車道上，
    參諸道路交通現場圖肇事經過摘要欄亦記載：行人行向由臺中路二巷對面往臺
    中路二巷方向穿越道路行走。車ＸＹＱ─一八八號重機由建國路沿臺中路往復
    興路方向外側車道直行行駛。因行人穿越道路與車發生碰撞行人蔡瓊寶受
    傷送醫。車前車頭碰痕（無明顯損壞）等情，本院認被害人蔡瓊寶應係行進穿
    越道路時為未注意車前狀況之被告撞擊一節，應可認定。而本件經送臺灣省臺中
    市區車輛行車事故鑑定委員會鑑定及臺灣省汽車肇事覆議鑑定委員會覆議結果，
    雖均因被害人之行止尚有爭議，未便予以鑑定，然其分析意見認「據現場圖繪示
    ，謝車係「直立」於臺中路外車道上，車損註記，係「車前頭碰痕（無明顯
    撞痕）」，且現場相片顯示慢車道上有路邊停車，研判車撞及行人之地點應係
    在快車道上，在依肇事路段車流量及證人（與車同行之案外友人）證詞等情研
    判，尚未發現行人係佇立於路中被撞之跡證，即行人蔡女係在穿越道路時被
    撞之可能性較大。」；「若行人蔡瓊寶係於謝車左前往右穿越道路時被車
    撞及屬實，本會研議認為：行人蔡瓊寶穿越道路未注意左右來車，為肇事主因
    ，丙○○駕駛重機車疏未注意車前狀況為肇事次因。」該會之分析意見，亦持
    與本院相同看法，有臺灣省臺中市區車輛行車事故鑑定委員會九十三年三月四日
    中市鑑字第九三００八二號鑑定意見函及臺灣省行車事故覆議委員會九十三年九
    月六日府覆議字第九三○九○六號覆議函在卷可稽。益證被告之行為有過失，被
    告之自白應與事實相符。雖被害人蔡瓊寶穿越道路未注意左右來車，亦有過失。
    然此僅係被害人是否與有過失，被告得否因此主張民法第二百二十四條之過失相
    抵之問題，並不能因此解免被告過失之責任。而被告之過失行為與被害人之死亡
    間具有相當因果關係。本件事證明確，被告之犯行洵堪認定。
三、核被告丙○○所為係犯刑法第二百七十六條第一項之過失致死罪，被告於肇事後
    犯罪未發覺前，主動向到場處理事故之警員嚴家治陳明係肇事者，並陳述肇事經
    過，有臺中市警察局第三分局交通事故談話紀錄表及嚴家治警員製作之自首職務
    報告書附於相驗卷宗可參，為對於未發覺之犯罪自首並接受裁判，應依刑法第六
    十二條前段之規定減輕其刑。爰審酌被告過失程度之輕重、被害人蔡瓊寶亦應負
    過失責任、被告肇事後態度、及肇事後被告尚未能與被害人家屬達成民事和解並
    賠償損害等一切情狀，量處如主文所示之刑，並諭知易科罰金之折算標準。
據上論斷，應依刑事訴訟法第二百七十三條之一第一項、第二百九十九條第一項前段
、刑法第二百七十六條第一項、第六十二條前段、第四十一條第一項前段，罰金罰鍰
提高標準條例第一條前段、第二條，判決如主文。
本案經檢察官丁○○到庭執行職務。
中      華      民      國    九十三    年      九      月     三十     日
                                  臺灣臺中地方法院交通法庭
                                      法  官  張  清  洲
右正本證明與原本無異。
如不服本判決，應於送達後十日內向本院提出上訴狀（須附繕本），上訴於臺灣高等
法院臺中分院。
          書記官
中      華      民      國    九十三    年      九      月     三十     日
附錄論罪科刑法條
刑法第二百七十六條第一項
因過失致人於死者，處二年以下有期徒刑、拘役或二千元以下罰金。
